【裁判字號】    89,自,281
【裁判日期】    891121
【裁判案由】    詐欺
【裁判全文】
臺灣臺南地方法院刑事判決                          八十九年度自字第二八一號
    自  訴  人  乙○○
    被      告  甲○○
                丙○○
右列被告等因詐欺案件，經自訴人提起自訴，本院判決如左：
    主  文
甲○○、丙○○均無罪。
    理  由
一、自訴意旨略以：被告甲○○與丙○○二人共同謀議，由丙○○向自訴人借貸新台
    幣（下同）三十六萬元，佯稱必定歸還，並交付甲○○為發票人之第一商業銀行
    （以下簡稱第一銀行）鹽水分行帳號：０一二六八七號，發票日八十九年一月十
    三日、面額三十六萬元支票一紙，惟屆期被告丙○○並未歸還借款，支票亦未能
    兌現，因認被告甲○○與丙○○共涉刑法第三百三十九條第一項之詐欺罪嫌等語
    。
二、按犯罪事實，應依證據認定之，無證據不得推定其犯罪事實，又不能證明被告犯
    罪者，應諭知無罪之判決，刑事訴訟法第一百五十四條、第三百零一條第一項分
    別定有明文。另按刑法第三百三十九條第一項所規定詐欺罪，係以行為人自始具
    有為自己或第三人不法之所有之意圖為要件，民事債務人未依債之本旨履行，在
    一般社會生活經驗上可能之原因非一，自難僅得以債之關係成立後，未依約給付
    ，即認債務人自始即具有不法所有意圖之認定。
三、訊據被告甲○○於本院調查時，坦承曾簽發前開支票，且前開支票業已退票；被
    告丙○○坦承曾向自訴人借款並交付前開支票，且迄今尚未歸還借款等情，惟均
    否認涉有詐欺罪嫌，被告甲○○辯稱：支票係八十八年九月二十日許，因被告丙
    ○○拜託伊開立並借予丙○○使用，丙○○原稱會自行給付票款，但卻未繳納票
    款；且依當時之經濟狀況，應可支付該支票票款，係因事後生意受挫始無力支付
    票款，並無詐欺之意等語；被告丙○○辯稱其向自訴人借款係為籌錢從事商業行
    為，然因生意失敗，始無從清償債款，並無詐欺之意等語。經查：(1)被告甲○○
    所有第一銀行鹽水分行帳號00000000000號帳戶於八十八年十月至十
    二月期間內，均有三十萬元以上進出等情，有第一銀行鹽水分行八十九年八月八
    日以一鹽字第二五六號函送之往來明細表一份在卷可稽。依此，堪信被告甲○○
    於本院調查時辯稱：依簽發前開支票時之經濟能力，其判斷應可支付前開支票，
    始行簽發該支票借予丙○○等語，與事實相符，堪以採信。被告甲○○簽發支票
    並交予被告丙○○使用，本係現今社會商業及人際往來常有之舉，且其簽發支票
    之發票金額與開票當時之經濟能力相當，自難僅以簽發支票後經濟能力變化致前
    開支票未能兌現，即推認其開立支票時，已具不欲付款而之不法意圖。另參以自
    訴人於本院調查時亦自承借款之際，被告甲○○並不在場等語，從而，自難僅以
    被告甲○○簽發之支票未能屆期兌現，即認其所為與刑法詐欺罪構成要件該當。
    (2)自訴人於本院調查時自承：（被告丙○○與你有親屬關係？）「丙○○的母親
    是我的堂姐。」、「我基於親戚關係幫他忙。」等語（均參見本院八十九年九月
    二十六日訊問筆錄），足見自訴人係本於與被告丙○○間之親戚關係始借貸金錢
    予被告丙○○，並非被告丙○○有何施用詐術之行為。另參以自訴人於本院調查
    時自承：「丙○○向我說要做生意，要我幫忙，因為丙○○沒有錢，又要做生意
    ，所以我才基於親戚關係幫他忙。」等語（參見前開同日訊問筆錄）。足徵自訴
    人於借款之際，原已知悉被告丙○○之經濟能力不佳，係本於其與被告丙○○間
    之親戚關係始行交付借款予被告丙○○，依此，自訴人自非陷於錯誤而交付借款
    。是以被告丙○○既未施用詐術，自訴人亦非陷於錯誤而交付借款，被告丙○○
    所為自與刑法詐欺罪之構成要件有間。綜上所述，應認被告甲○○與丙○○二人
    之詐欺罪嫌均有不足。綜上所述，應認自訴人自訴被告二人共同詐欺罪嫌尚有不
    足。此外，復查無其他積極證據，足資認定被告涉有自訴人所指訴之犯行，是不
    能證明被告犯罪，揆諸前開說明，爰依法為無罪判決之諭知。
據上論斷，應依刑事訴訟法第三百四十三條、第三百零一條第一項，判決如主文。
中      華      民      國    八十九    年     十一     月    二十一    日
                                  臺灣臺南地方法院刑事第四庭
                                          法  官    卓  穎  毓
右正本證明與原本無異。
如不服本判決，應於判決送達後十日內，向本院提出上訴狀。
                                          書記官    黃  子  起
中      華      民      國    八十九    年      十一    月    二十二    日


司法院資訊處製作；財團法人民間司法改革基金會備份。
